【裁判字號】    98,交抗,1801
【裁判日期】    981005
【裁判案由】    違反道路交通管理處罰條例
【裁判全文】
臺灣高等法院交通事件裁定              98年度交抗字第1801號
抗  告  人
即受處分人  甲○○
上列抗告人即受處分人因違反道路交通管理處罰條例案件，不服
臺灣板橋地方法院，中華民國98年7 月9 日裁定（原審案號：98
年度交聲字第1460號），提起抗告，本院裁定如下：
    主  文
抗告駁回。
    理  由
一、原處分意旨略以：異議人即受處分人甲○○於民國97年7 月
    26日14時50分許，騎乘車號RIP-731 號輕型機車，行經臺北
    縣板橋市○○路○ 段與大華街之交岔路口時，有「駕車行經
    有燈光號誌管制之交岔路口闖紅燈」之違規行為，經臺北縣
    政府警察局板橋分局後埔派出所警員當場攔停，並填製臺北
    縣政府警察局北縣警交字第C00000000 號舉發違反道路交通
    管理事件通知單（下稱舉發通知單）舉發，再經原處分機關
    於98年5 月15日以板監裁字第裁41-C00000000號違反道路交
    通管理事件裁決書，依道路交通管理處罰條例第53條第1 項
    之規定，裁處罰鍰新臺幣（下同）4,500 元，並依同條例第
    63條第1 項第3 款（原處分漏載第1 項第3 款）之規定，記
    違規點數3 點。
二、異議意旨略以：伊當時於路口左轉時，路口號誌係處於閃黃
    燈之狀態，是伊並未闖紅燈，警員應提出錄影帶查明。再者
    ，何以本件裁罰金額高達4,500 元，並記違規點數3 點？伊
    在本次之前，僅有一次違規紀錄，本件處罰如此過重，顯係
    異常情形，況本次重罰，係因6 年前事件所起，應將該次事
    件，一併查明有無公權力濫用之情形，為此聲明異議，請求
    撤銷原處分云云。
三、原裁定意旨略以：
  (一)臺北縣板橋市○○路○ 段與大華街之交岔路口，設置有燈光
    號誌管制之情，為異議人所不爭執，並經證人即本件舉發警
    員乙○○於原審訊問時證述明確，堪信屬實。再異議人於前
    揭時、地，騎乘車號RIP-731 號輕型機車違規闖紅燈之情，
    業據證人乙○○於原審訊問時具結證稱：當天我是在四川路
    1 段與大華街口，執行定點勤務，取締交通違規，當時我看
    到異議人在四川路與大華街口，異議人是騎乘機車，騎在四
    川路1 段，土城往臺北方向行駛，在路口要左轉大華街，當
    時四川路的方向是紅燈，所以異議人是紅燈左轉等語（見原
    審卷第18頁反面），而證人乙○○係於執行勤務當中，偶然
    發現本件違規事實，衡情應無設詞攀誣，或虛構違規事實以
    陷害異議人之可能。況警員執行公務時，本身即受有行政懲
    處責任之監督，且其到庭具結作證，更係以刑事責任擔保其
    證言之真實性，故證人前開證述內容，以及其所記錄舉發之
    本件違規事實，應無不可採信之處，且證人乙○○亦明確證
    稱：（問：你確定你有看到路口的號誌已經變成紅燈？）確
    定等語（同上頁），足徵證人乙○○確有親眼目擊異議人騎
    乘前開機車，違規闖紅燈之行為，自無錯認誤判之虞。再按
    車輛面對圓形紅燈時仍逕予穿越路口至銜接路段，含左轉、
    直行、迴轉及右轉，即視為闖紅燈之行為，業經交通部於82
    年4 月22日交路字第009811號函釋明確，是異議人於車行號
    誌為紅燈時，於同一路口左轉之行為，確屬闖紅燈之違規行
    為無誤。是異議人辯稱：伊係於閃黃燈時左轉大華街，並未
    闖紅燈云云，要係圖卸之詞，殊無可採。
  (二)異議人另稱：員警應提出錄影帶以證明伊有闖紅燈云云，然
    對於駕駛人有駕車行經有燈光號誌管制之交岔路口闖紅燈之
    違規行為，法無明文須以照片或錄影紀錄憑以認定，自應由
    行政機關本於職權調查一切證據後認定之，否則，倘要求一
    律須以照片或錄影紀錄證明，非但虛耗國家資源，且顯然違
    反道路交通行政具有之機動、迅速、多元特性，有害主管機
    關稽查不法、維護道路交通安全之行政目的。故執勤員警本
    乎個人之感官知覺，親自見聞客觀情狀所為之證述，亦屬合
    法之證據資料，倘經調查結果，認其證詞明確，無故意構陷
    及錯認誤判之虞，具有相當之證明力，據以認定違規事實成
    立者，洵屬法之所許。從而，異議人此項所稱，容有誤會。
  (三)異議人又辯稱：為何本件裁罰金額高達4,500 元，並記違規
    點數3 點這麼重，本次重罰，係因6 年前事件所起，應一併
    查明云云。按行為人有道路交通管理處罰條例之情形者，應
    填製舉發違反道路交通管理事件通知單（以下簡稱通知單）
    ，並於被通知人欄予以勾記，其通知聯依下列規定辦理：一
    、當場舉發者，應填記駕駛人或行為人姓名、性別、出生年
    月日、地址、身分證統一編號及車主姓名、地址、車牌號碼
    、車輛種類。被查獲之駕駛人或行為人為受處分人時，應於
    填記通知單後將通知聯交付該駕駛人或行為人簽名或蓋章收
    受之，違反道路交通管理事件統一裁罰基準及處理細則第11
    條第1 項第1款 定有明文。查本件警員當場舉發異議人，填
    製駕駛人之姓名、性別、出生年月日、地址、身分證統一編
    號及車主姓名、異議人所騎機車之車牌號碼、車輛種類後，
    將通知單交付異議人簽名並收受等情，有舉發通知單1 紙在
    卷足憑（見原審卷第6 頁），足認已完成前揭法定程序，故
    該舉發通知單已合法送達予異議人無疑。又道路交通管理處
    罰條例所定罰鍰之處罰，受處罰人接獲違反道路交通管理事
    件通知單後，於15日內得不經裁決，逕依第92條第3 項之罰
    鍰基準規定，向指定之處所繳納結案；不服舉發事實者，應
    於15日內，向處罰機關陳述意見；其不依通知所定期限前往
    指定處所聽候裁決，且未依規定期限繳納罰鍰結案或向處罰
    機關陳述意見者，處罰機關得逕行裁決之；違反道路交通管
    理事件行為人，未依規定自動繳納罰鍰，或未依規定到案聽
    候裁決，處罰機關應依基準表於通知單送達且逾越應到案期
    限60日之3 月內，逕行裁決之，道路交通管理處罰條例第9
    條第1 項、違反道路交通管理事件統一裁罰基準及處理細則
    第44條分別定有明文。另機器腳踏車駕駛人違反道路交通管
    理處罰條例第53條第1 項規定，期限內繳納或到案聽候裁決
    者，應裁處罰鍰1,800 元；逾越應到案期限30日內，繳納罰
    鍰或到案聽候裁決者，應裁處罰鍰2,700 元；逾越應到案期
    限30日以上60日以內，繳納罰鍰或到案聽候裁決者，應裁處
    罰鍰3,600 元；逾越應到案期限60日以上，繳納罰鍰或逕行
    裁決處罰者，應裁處罰鍰4, 500元，以上均並記違規點數3
    點，違反道路交通管理事件統一裁罰基準表亦定有明文。查
    本件舉發通知單經警員當場製單舉發，並載明應到案日期為
    「97年8 月11日前」，有上開舉發通知單1 紙在卷可憑，而
    異議人並未依規定自動繳納罰鍰，亦未依規定到案聽候裁決
    ，或向處罰機關陳述意見，原處分機關遂依前揭規定逕行裁
    決，受處分人於收受裁決書後，於98年6 月4 日始聲明異議
    ，亦有聲明異議狀1 紙在卷可稽（見原審卷第3 頁），是異
    議人逾越應到案期限60日以上，經原處分機關逕行裁決處罰
    ，至無疑義，則原處分機關依前揭規定裁罰受處分人應繳納
    罰鍰4,500 元，並依同條例第63條第1 項第3 款記違規點數
    3 點，於法核無不合，是異議人此部分所辯顯有誤會，亦不
    足取。
  (四)綜上所述，本件異議人確有於前揭時、地，有「駕車行經有
    燈光號誌管制之交岔路口闖紅燈」之違規行為，事證明確。
    從而，原處分機關依道路交通管理處罰條例第53條第1 項之
    規定，裁處罰鍰4,500 元，並依同條例第63條第1 項第3 款
    之規定，記違規點數3 點，其認事用法均無違誤，裁罰亦無
    不當，本件異議為無理由，應予駁回。
四、抗告意旨略以：本件於98年7月2日通知為調查證據期日，非
    言詞辯論期日。法官於開庭時，抗告人聲請調閱臺北縣政府
    警察局板橋分局92年12月9日板警交裁字第09200050377 號、
    92年12月11日板警交裁字第09200050377 號函二份，有關記
    載「曾到現場勘查」，其依何種法律規定去勘查？有無去現
    場勘查？何時去現場勘查？有無會同駕駛人甲○○及公正第
    三人共同勘查？發文日期、字號？製作筆錄根據之證據？法
    官當庭告知等候核辦，顯然還要調查證據，怎麼無言詞辯論
    ，即遽「異議駁回」，殊令抗告人茫然「法定程序為何」？
    再者，聲請調閱臺北縣政府警察局板橋分局之2函件，是發
    現公文之「稱曾到現場勘查」記載，警察局無法條規定可以
    去勘查，懷疑無去現場勘查，而記載有去現場勘查，前因後
    果，遭受重罰，並非事發後2個月內無提出異議云云。
五、經查：
  (一)按道路交通管理處罰條例所稱之汽車，包括機器腳踏車；汽
    車駕駛人，行經有燈光號誌管制之交岔路口闖紅燈者，處新
    臺幣1,800 元以上5,400 元以下罰鍰；又汽車駕駛人駕駛汽
    車違反道路交通管理處罰條例第53條規定者，除應依該條所
    規定之罰鍰處罰外，並記違規點數3 點，道路交通管理處罰
    條例第3 條第8 款、第53條第1 項、第63條第1 項第3 款分
    別定有明文。
  (二)抗告人即受處分人甲○○於97年7月26日14時50分許，騎乘
    車號RIP-731號輕型機車，行經臺北縣板橋市○○路○段與大
    華街之交岔路口時闖紅燈，經警攔停掣單舉發等情，業據證
    人即舉發本件違規之員警乙○○於原審時證述綦詳（見原審
    卷第21頁背面、22頁）。抗告人指稱員警判斷錯誤，伊看到
    的是黃燈云云，惟查證人乙○○為取締交通違規之公務員，
    為達成維護交通秩序、安全之行政目的，依法執行公權力，
    其與抗告人不相識，衡諸常情，並無甘冒刑法偽證罪之風險
    誣指抗告人違規之必要；復以交通違規行為，行為性質多具
    迅速性、證據採證上亦有稍縱即逝之不可回復等之特性，舉
    發機關或原處分機關若能提出更多之法定證據方法，例如人
    證、書證、物證等證據資料以供司法審查之交通法庭加以判
    斷該交通違規行為之存否，自屬允當，惟若因前揭交通違規
    行為特性而無法提供更多相關之書證、物證時，則舉發員警
    於司法審查之訴訟程序上立於證人之地位而證述其當時親身
    目擊及見聞之交通違規行為經過，亦屬法定證據方法之一之
    人證證述，於法亦屬有據；至於，舉發員警立於證人之地位
    所為之證述是否可採，此乃交通法庭依經驗及論理法則判斷
    其證明力為何而得否採擇之心證層次，斷不可以舉發員警作
    為證人之所述，因不可能反於其先前所為舉發而認均不可採
    ，而全盤否定其立於證人地位所為之陳述。故本件舉發員警
    既已於原審居於證人之地位具結證述其所親身目擊及見聞本
    件抗告人甲○○駕車行經有燈光號誌管制之交岔路口闖紅燈
    之違規事實，自足以擔保其證詞之憑信性，故認證人上開證
    述，應可採信。至抗告意旨所稱原審法官未調查抗告人於92
    年間因交通違規遭警舉發之舊案，該案警方採證違背程序云
    云，惟該案業經本院以93年度交抗字第947號裁定駁回被告
    抗告確定，上開案件發生經過及員警如何處理該件糾紛自與
    本案無關，抗告人既未就本案執勤員警之舉發有誤提出相關
    證據以供調查，僅就無關本案之情節提出爭執，其前揭辯詞
    ，自非可採。
六、綜上，原處分機關以抗告人即受處分人確有駕駛輕機車闖紅
    燈之違規情形，依道路交通管理處罰條例第53條第1 項、第
    63 條 第1 項第3 款，對抗告人裁處罰鍰4,500 元，並記違
    規點數3 點之處分，並無不合。原裁定已詳述認定抗告人違
    規之理由與證據，並說明原處分於法有據，而駁回異議，核
    其認事用法並無違誤，本件抗告為無理由，應予駁回。
據上論結，應依道路交通案件處理辦法第26條、刑事訴訟法第41
2條，裁定如主文。
中    華    民    國    98    年    10    月    5     日
                  刑事第十五庭  審判長法  官  吳昭瑩
                                      法  官  蘇隆惠
                                      法  官  吳炳桂
以上正本證明與原本無異。
不得再抗告。
                                      書記官  張嘉佐
中    華    民    國    98    年    10    月    6     日


司法院資訊處製作；財團法人民間司法改革基金會備份。
